【裁判字號】    97,易,1599
【裁判日期】    980205
【裁判案由】    違反家庭暴力防治法等
【裁判全文】
臺灣彰化地方法院刑事判決              97年度易字第1599號
公  訴  人  臺灣彰化地方法院檢察署檢察官
被      告  乙○○
                    （現於臺灣彰化看守所羈押中）
上列被告因違反家庭暴力防治法等案件，經檢察官提起公訴（97
年度偵字第6386號），本院判決如下：
    主    文
乙○○違反法院依家庭暴力防治法第十四條第一項所為遷出被害
人住居所、遠離被害人住居所之民事通常保護令裁定，處有期徒
刑肆月；又違反法院依家庭暴力防治法第十四條第一項所為禁止
實施家庭暴力、禁止騷擾、接觸、跟蹤被害人、遷出被害人住居
所、遠離被害人住居所之民事通常保護令裁定，處有期徒刑捌月
。應執行有期徒刑拾月。
    事    實
一、乙○○係甲○○之子，2人具有家庭暴力防治法第3條第3款
    直系血親之家庭成員關係。乙○○於民國96年8月9日下午2
    時10分許，在其與甲○○共同位於彰化縣芬園鄉○○路○段
    752 巷13號住處，向甲○○索錢買酒並以三字經辱罵及言語
    詛咒，甲○○因此而向本院聲請核發通常保護令，經本院於
    96年11月20日以96年度家護字第600號裁定乙○○不得對甲
    ○○及其配偶詹清連實施身體或精神上不法侵害之行為；乙
    ○○不得對於甲○○為騷擾、接觸、跟蹤行為；乙○○應於
    96年12月1日前遷出甲○○前開住所，將全部鑰匙交付甲○
    ○；乙○○至少應遠離甲○○前開住處100公尺；該保護令
    有效期間為1年。並由彰化縣警察局彰化分局警員於96年12
    月9日送達前開住處且告知乙○○應確實遵守保護令內容而
    為執行。詎乙○○明知本院已核發上開通常保護令，（一）
    竟基於違反保護令之犯意，於該通常保護令有效期間內，自
    96年12月9日起至97年7月6日止，拒未遷出前開住處，並遠
    離該處至少100公尺。（二）復基於違反保護令及恐嚇之犯
    意，於該保護令有效期間內之97年7月6日晚間9時10分許，
    於飲酒後在前開住處客廳內向甲○○索錢遭拒，即雙手各持
    1把刀（未扣案，不知何人所有），以臺語向甲○○恫嚇稱
    ：「我要殺你，你腳開開，吳仔雞巴，我就把你割更大洞」
    等語，而以此加害生命、身體之事恐嚇甲○○，致生危害於
    甲○○之安全，並以上開方式對甲○○實施精神上不法之侵
    害，而違反本院所為上開民事通常保護令之裁定。嗣因甲○
    ○報警處理，於同日晚間9時40分許，到場員警於前開住處
    旁當場逮捕乙○○，而查悉上情。
二、案經甲○○訴請彰化縣警察局彰化分局報告臺灣彰化地方法
    院檢察署檢察官偵查起訴。
    理    由
壹、證據能力部分：
    被告以外之人於審判外之陳述，雖不符前4條之規定，而經
    當事人於審判程序同意作為證據，法院審酌該言詞陳述或書
    面陳述作成時之情況，認為適當者，亦得為證據；當事人、
    代理人或辯護人於法院調查證據時，知有第159條第1項不得
    為證據之情形，而未於言詞辯論終結前聲明異議者，視為有
    前項之同意，刑事訴訟法第159條之5定有明文。本案下列引
    為證據之證人陳述及書證，檢察官及被告乙○○於本院審理
    中均不爭執其證據能力，且以之作為證據並無不當，依上揭
    法條之規定，自均有證據能力。
貳、實體部分：
一、訊據被告乙○○固坦承曾於97年7月6日晚間9時10分許，在
    上址住處與告訴人甲○○發生爭執，惟矢口否認有何違反保
    護令及恐嚇犯行，辯稱：伊都在路邊睡，只有偶爾回去拿衣
    服，97年7月6日當天伊是因為保險金與告訴人發生爭執，但
    伊沒有拿刀，有沒有說那些話云云。經查：
(一)前開犯罪事實，業據證人即告訴人甲○○於偵查中結證稱：
    被告在保護令下來之後都還住在前開住處，97年7月6日當天
    ，被告拿家裡的尖刀說要殺伊，還罵伊吳仔雞巴，要把伊割
    更大洞等語；及於警詢中證稱：當天伊坐在房門口的椅子上
    ，被告拿刀說要殺伊，但伊因為膝蓋開刀無法站起回應或抵
    擋，而且伊已在96年11月20日經法院核發保護令等語甚詳。
    且按單一證人之供述證據，固須以補強證據證明其確與事實
    相符，然茲所謂之補強證據，並非以證明犯罪構成要件之全
    部事實為必要，倘其得以佐證供述所見所聞之犯罪非虛構，
    能予保障所供述事實之真實性，即已充分。又得據以佐證者
    ，雖非直接可以推斷該被告之實施犯罪，但以此項證據與證
    人之指認供述綜合判斷，如足以認定犯罪事實者，仍不得謂
    其非補強證據（最高法院95年度臺上字第4219號判決意旨參
    照）。經查，證人即被告之姊詹貴員於本院96年度家護字第
    600號訊問程序中具結證稱：告訴人原來和被告住在前開住
    處，後來被被告傷害之後，搬到伊那邊，而這種情形已經持
    續了十幾年，被告會摔東西，會打、罵伊父母，伊父親因為
    身體比較好，被告如果要打人，父親會跑，但告訴人腳不方
    便行走，且被告也會打自己的妻小，又常常喝酒等語。告訴
    人亦於該案結證稱：被告看到法院通知單，跟村裡的人說如
    果知道是誰去聲請保護令，要打死那個人，伊已經這樣被凌
    遲12年了，伊媳婦也被被告打跑了等語。亦足見被告於保護
    令核發前即長年打罵告訴人，本次並非偶發事件。再佐以告
    訴人報案後，員警於當日晚間9時40即在前開住處逮捕被告
    ，經警對其酒測結果，呼氣中酒精濃度更高達0.37mg/l，有
    被告酒精測試紀錄表在卷可稽，且告訴人為被告親生母親，
    若非因生命遭被告持刀威脅，仍對被告多次脫序行為加以隱
    忍，衡情告訴人當無甘犯誣告、偽證罪責，誣陷自己親生兒
    子必要。此外，復有本院96年度家護字第600號民事通常保
    護令、該保護令之本院送達證書、彰化縣警察局彰化分局96
    年12月9日保護令執行紀錄表、現場圖及告訴人當庭繪製刀
    子圖等件在卷可考。是本院綜核上情，認證人即告訴人前開
    證述應堪採信。被告雖於警詢中先係辯稱，伊知道保護令的
    內容要伊搬出去，不可以住家裡，但有時後伊會回去家裡住
    ，當天伊喝酒後想起告訴人欠伊保險金，才去跟告訴人要錢
    ，沒有罵告訴人也沒有持刀云云；嗣於偵查中改稱，伊不知
    道法院有核發保護令，別人跟伊說有保護令看病比較便宜，
    伊雖然看過告訴人聲請的那張保護令，但看不懂，伊也不認
    識告訴人，伊說告訴人討客兄，告訴人先生就要殺伊云云；
    復於本院準備程序中辯稱：伊不是告訴人的兒子，也沒有跟
    告訴人要過錢，都是跟朋友借錢，警察沒有拿過保護令給伊
    ，伊也不知道為什麼會在保護令執行紀錄表上簽名，伊沒有
    住在前開住處，97年7月6日伊有沒有回家也忘記了云云；後
    於本院審理中辯稱：伊沒有打告訴人，只有罵，也不會摔東
    西，伊不知道自己是不是告訴人的兒子，告訴人說伊是客兄
    生的，伊都出去外面睡，97年7月6日伊是回家要牽機車去賣
    云云；惟復改稱伊住在家裡只住到保護令核發為止，伊有拿
    保護令去問朋友，朋友說不能住家裡，伊就沒有再回去，這
    次被通緝就是為了回去拿身份證和牽機車才會被抓到並羈押
    云云。核被告乙○○前後辯詞顛倒混亂、互相矛盾，且與常
    情有違，僅空言否認伊未遠離前開住處及恐嚇告訴人云云，
    顯係事後諉責之詞，自不足採。綜上所述，本案事證明確，
    被告犯行堪以認定。
二、按家庭暴力防治法所稱之家庭暴力，係指家庭成員間實施身
    體或精神上不法侵害之行為；又稱家庭暴力罪者，謂家庭成
    員間故意實施家庭暴力行為而成立其他法律所規定之犯罪；
    又稱騷擾，指任何打擾、警告、嘲弄或辱罵他人之言語、動
    作或製造使人心生畏怖情境之行為，家庭暴力防治法第2條
    第1、2、3款分別定有明文。核被告乙○○如犯罪事實欄一
    （一）部分所為，係犯家庭暴力防治法第61條第3、4款之違
    反保護令罪；而被告如犯罪事實欄一（二）部分所為，除騷
    擾被害人甲○○外，並以前揭加害生命之言詞恫嚇被害人，
    使其心生畏懼，致生危害於安全，自均係對被害人實施精神
    上不法侵害之行為，係犯刑法第305條之恐嚇危害安全罪及
    家庭暴力防治法第61條第1、2、3、4款之違反保護令罪。又
    被告前揭2次違反保護令之行為，雖均係於一行為中違反上
    開裁定所禁止之2款以上之情形，然法院依家庭暴力防治法
    第14條第1項規定核發通常保護令者，該保護令內之數款規
    定，僅分別為不同之違反保護令行為態樣，被告以一犯意為
    一違反保護令之行為，應屬單純一罪，均分別僅論以一違反
    保護令罪。又被告就上開犯罪事實欄一（二）部分所示犯行
    ，係以一行為觸犯上開二罪名，為想像競合犯，應依刑法第
    55 條規定，從一重之家庭暴力防治法第61條第1款、第2款
    、第3款、第4款之罪處斷。再其所犯2次違反保護令罪間，
    犯意各別，行為互殊，應予分論併罰，起訴及補充理由意旨
    認只成立一違反保護令罪，容有誤會，附此敘明。爰審酌被
    告身為人子，未盡孝道，不但使被害人需向法院聲請核發民
    事通常保護令尋求保護，竟仍漠視已生效力之保護令，以加
    害生命之言詞恐嚇及騷擾被害人，導致被害人精神上莫大之
    痛苦，且至今仍飾詞狡卸，犯後態度不佳，不僅未向被害人
    道歉，反於開庭時以不堪字眼侮辱被害人，及被告犯罪之動
    機、手段、智識程度等一切情狀，各量處如主文所示之刑，
    並定其應執行之刑。
據上論斷，應依刑事訴訟法第299條第1項前段，家庭暴力防治法
第61條第1款、第2款、第3款、第4款，刑法第11條前段、第305
條、第55條、第51條第5款，刑法施行法第1條之1第1項、第2項
前段，判決如主文。
本案經檢察官張聖傳到庭執行職務。
中    華    民    國    98    年    2     月    5     日
                  刑事第五庭  審判長  法  官  周淡怡
                                      法  官  羅秀緞
                                      法  官  蔡家瑜
以上正本證明與原本無異。
如不服本判決應於收受判決後10日內向本院提出上訴書狀，並應
敘述具體理由；其未敘述上訴理由者，應於上訴期間屆滿後20日
內向本院補提理由書（均須按他造當事人之人數附繕本）「切勿
逕送上級法院」。
告訴人或被害人對於判決如有不服具備理由請求檢察官上訴者，
其上訴期間之計算係以檢察官收受判決正本之日期為準。
中    華    民    國    98    年    2     月    5     日
                                      書記官  陳秀鳳
附錄論罪科刑法條：
家庭暴力防治法第六十一條
違反法院依第十四條第一項、第十六條第三項所為之下列裁定者
，為本法所稱違反保護令罪，處三年以下有期徒刑、拘役或科或
併科新臺幣十萬元以下罰金：
一、禁止實施家庭暴力。
二、禁止騷擾、接觸、跟蹤、通話、通信或其他非必要之聯絡行
    為。
三、遷出住居所。
四、遠離住居所、工作場所、學校或其他特定場所。
五、完成加害人處遇計畫。
刑法第三百零五條
以加害生命、身體、自由、名譽、財產之事，恐嚇他人致生危害
於安全者，處二年以下有期徒刑、拘役或三百元以下罰金。


司法院資訊處製作；財團法人民間司法改革基金會備份。
